臺灣高等法院刑事判決　　　　　　　100年度交上易字第171號
上　訴　人　臺灣板橋地方法院檢察署檢察官
被　　　告　葉存孝
上列上訴人因被告過失傷害案件，不服臺灣板橋地方法院100年
度交易字第63號，中華民國100年4月8日第一審判決（起訴案號
：臺灣板橋地方法院檢察署99年度偵字第25591號），提起上訴
，本院判決如下：
    主  文
上訴駁回。
葉存孝緩刑年。
    事  實
一、葉存孝係佳和交通有限公司之靠行司機，以駕駛營業大客車
    為業，為從事駕駛業務之人。葉存孝於民國99年7月1日16時
    35分許，駕駛車牌號碼A2-212號營業遊覽大客車搭載新北市
    立鶯歌高級工商職業學校（改制前為臺北縣立鶯歌高級工商
    職業學校）之學生，沿新北市板橋區（改制前為臺北縣板橋
    市○○○路○段往2段方向行駛，途經新北市○○區○○路3
    段39號前，原應注意車前狀況，以隨時採取必要安全措施，
    而依其智識能力及當時情形，均無不能注意之情事，詎其竟
    疏未注意車前狀況，適侯美雪騎乘車牌號碼LCI-502號機車
    行駛同向前方外側車道，亦左偏未注意左側直行車輛，葉存
    孝於同向內側車道駕駛上開大客車超越該機車時，乃與侯美
    雪所騎乘之上揭機車發生擦撞，致侯美雪人車倒地，並受有
    左側肱骨粉碎性骨折、左肩旋轉肌腱部分斷裂、頭部創傷，
    及臉部、左手腕、左足踝、左手肘、左手、雙膝擦傷暨左肩
    關節脫臼等傷害。葉存孝於肇事後，在有偵查犯罪職權之公
    務員查知其為犯人前，主動向接獲報案之新北市政府警察局
    板橋分局（改制前為臺北縣政府警察局板橋分局）交通分隊
    警員陳述犯罪而接受裁判。
二、案經葉存孝自首及侯美雪訴由新北市政府警察局板橋分局報
    請臺灣板橋地方法院檢察署檢察官偵查起訴。
    理  由
甲、程序方面：
    按被告以外之人於審判外之言詞或書面陳述，除法律有規定
    者外，不得作為證據，刑事訴訟法第159條第1項定有明文。
    又被告以外之人於審判外之陳述，雖不符同法第159條之1至
    第159條之4之規定，但經當事人於審判程序同意作為證據，
    法院審酌該言詞陳述或書面陳述作成時之情況，認為適當者
    ，亦得為證據；當事人、代理人或辯護人於法院調查證據時
    ，知有第159條第1項不得為證據之情形，而未於言詞辯論終
    結前聲明異議者，視為有前項之同意，刑事訴訟法第 159條
    之5亦有明文。經查，本件判決所援引告訴人即證人侯美雪
    於警詢、偵查時之陳述，雖屬被告以外之人於審判外之陳述
    ，而為傳聞證據，惟被告於本院準備程序中並未爭執該陳述
    之證據能力（見本院卷第43頁反面），且迄至言詞辯論終結
    前亦未再聲明異議，本院審酌上開證據資料製作時之情況，
    尚查無違法不當及證明力明顯過低之瑕疵，亦認為以之作為
    證據應屬適當，故揆諸前開法律規定與說明，爰逕依刑事訴
    訟法第159條之5規定，認前揭證據資料有證據能力。
乙、實體方面：
一、訊據被告葉存孝固不諱其以駕駛營業大客車為業，於上揭時
    間駕駛車牌號碼A2-212號營業遊覽大客車搭載新北市立鶯歌
    高級工商職業學校之學生，行經新北市○○區○○路3段39
    號前，與告訴人侯美雪所騎乘上揭機車發生擦撞，致侯美雪
    人車倒地，受有上開傷勢等情，惟矢口否認有何業務過失傷
    害犯行，辯稱：告訴人侯美雪所騎乘之機車原在同向外側車
    道行駛於前，且左右偏移，伊看她的機車往右靠，伊就超車
    ，後來伊如何撞到她，伊也不清楚云云。惟查：上揭事實，
    已據證人即被害人侯美雪於警詢、偵查及原審審理時指證綦
    詳，並有道路交通事故調查報告表、道路交通事故現場圖、
    道路交通事故現場草圖各1份，及現場暨車損照片共16張在
    卷可稽（見99年度偵字第25591號卷第17頁至第32頁），且
    告訴人侯美雪因此次車禍受有左側肱骨粉碎性骨折、左肩旋
    轉肌腱部分斷裂、頭部創傷，及臉部、左手腕、左足踝、左
    手肘、左手、雙膝擦傷暨左肩關節脫臼之傷害，亦有亞東紀
    念醫院診斷證明書附卷可佐（見原審卷第36頁）。而證人即
    告訴人侯美雪於原審審理時即證述：當時伊是走伊的直行道
    ，那裡單向是兩線，對方從伊之後方超越，伊就人車倒地等
    語（見原審卷第53頁正面），被告葉存孝亦坦認告訴人侯美
    雪所騎乘車牌號碼LCI-502號重機車，本係在其前方，其駕
    駛上開大客車於內側車道超越該機車時，方與侯美雪所騎乘
    上開機車發生擦撞等情（見本院卷第21頁反面），抑且，本
    件車禍案件經送臺灣省臺北縣區車輛行車事故鑑定委員會（
    現已改制為新北市政府車輛行車事故鑑定委員會）鑑定，鑑
    定結果認：「一、侯美雪駕駛普通重型機車，左偏未注意左
    側直行車輛，為肇事主因。二、葉存孝駕駛遊覽車，已預見
    疏未注意車前狀況，為肇事次因。」，有臺灣省臺北縣區車
    輛行車事故鑑定委員會99年10月11日北縣鑑字第0995181128
    號函附鑑定意見書在卷可佐（見99年度偵字第25591號卷第
    45頁至第47頁），嗣再經本院送臺灣省車輛行車事故覆議鑑
    定委員會鑑定結果，亦認：「照臺北縣區車鑑會之鑑定意見
    」等情，復有臺灣省車輛行車事故覆議鑑定委員會100年8月
    8日覆議字第1006203196號函附卷足憑（見本院卷第47頁）
    ，足認被告駕駛上開車輛行經前揭路段，疏未注意車前狀況
    ，致肇本件車禍，被告於本件車禍顯有過失。基此，被告所
    辯其於本件車禍無過失乙節，洵不足採。
二、至告訴代理人於本院審理時固指稱被告所駕駛上開營業大客
    車右側輪胎壓在白虛線上，告訴人所騎乘機車並未有左偏之
    情形乙節，惟觀諸告訴人侯美雪所提告證一之肇事現場照片
    （見本院卷第34頁），未見被告所駕駛上開營業大客車右側
    輪胎確有壓在分隔同向車道之白虛線上，且依警方繪製之道
    路事故現場圖及道路交通事故現場草圖所載（見99年度偵字
    第25591號卷第17頁至第18頁），被告所駕上開營業大客車
    前車身距分隔同向車道之白虛線為0.1公尺，該車後車身距
    白虛線則為0.2公尺，均不足認被告所駕駛上開營業大客車
    右側輪胎於肇事時有壓在分隔同向車道之白虛線上。再者，
    卷附車損照片顯示（見99年度偵字第25591號卷第27頁至第
    32頁）：被告所駕上開營業遊覽大客車右側車身有受損擦痕
    ，告訴人侯美雪所騎上揭機車左車桿頭有擦痕、左後照鏡翻
    折、左前車頭及左車身受有擦損等情，而告訴人侯美雪亦於
    原審審理時證稱：「（檢察官問：按照鑑定意見書，意見書
    記載妳雖行駛在妳的車道，但有偏左一些，是否是這樣？）
    有靠過去一點，但我還在我的車道。」、「（問：妳當時被
    撞的時候，妳的車所在位置是在外側車道的偏左還是偏右？
    ）偏左一點。」等語（見原審卷第53頁反面、第54頁反面）
    ，且徵諸上開道路事故現場圖及道路交通事故現場草圖所載
    ，告訴人侯美雪所駕機車刮地痕之起點，距分隔同向車道之
    白虛線僅0.4公尺，告訴人侯美雪所騎機車刮地痕之起點，
    距分隔同向車道之白虛線僅0.4公尺，凡此足徵本件車禍發
    生時，告訴人侯美雪所騎上開機車雖仍行駛於外側車道，惟
    已左偏至分隔同向車道之白虛線旁，是以臺灣省臺北縣區車
    輛行車事故鑑定委員會及臺灣省車輛行車事故覆議鑑定委員
    會鑑定結果，均認告訴人侯美雪駕駛普通重型機車，左偏未
    注意左側直行車輛乙節，尚屬可採，併此敘明。
三按汽車行駛時，駕駛人應注意車前狀況及兩車併行之間隔，
    並隨時採取必要之安全措施，道路交通安全規則第94條第3
    項定有明文。被告葉存孝駕駛上開車輛行經前揭路段，應注
    意上開規定，依其情形復無不能注意情事，乃竟疏未注意，
    致肇本件車禍，告訴人侯美雪因而受傷，被告之過失與被害
    人侯美雪所受傷害間，顯有相當因果關係甚明。至告訴人侯
    美雪騎乘機車，亦左偏未注意左側直行車輛，對於結果之發
    生與有過失，惟仍無解於被告之過失責任。是本件事證明確
    ，被告犯行堪以認定，應予依法論處。
四、查被告葉存孝係佳和交通有限公司之靠行司機，以駕駛營業
    大客車為業，為從事駕駛業務之人，業據其於警詢時供承在
    卷（見99年度偵字第25591號卷第4頁），並有被告職業大客
    車駕駛執照影本及所駕營業遊覽大客車之行車執照影本各1
    紙在卷可稽（見99年偵字第25591號卷第33頁），告訴人侯
    美雪因本件車禍受有傷害，已如前述，核被告所為，係犯刑
    法第284條第2項前段之業務過失傷害罪。又本件車禍發生後
    ，由警察勤務中心轉至新北市政府警察局板橋分局之資料並
    未報明肇事人姓名，而該局警員前往本案現場處理時，被告
    在場並當場承認為肇事人，有新北市政府警察局板橋分局交
    通事故肇事人自首情形記錄表1份附於偵查卷可憑（見99年
    偵字第25591號卷第23頁），則被告於其犯罪未發覺前，向
    新北市政府警察局板橋分局交通分隊警員自承犯罪之事實，
    並為願受裁判之表示，爰依刑法第62條前段自首之規定減輕
    其刑。
五、原審基於以上相同之認定，以被告葉存孝罪證明確，適用刑
    法第284條第2項前段、第62條前段、第41條第1項前段，刑
    法施行法第1條之1，審酌被告之過失程度（其未注意車前狀
    況為肇事次因），被害人亦與有過失，及被害人所受之傷害
    ，被告肇事後之態度等一切情狀，量處拘役五十九日，並諭
    知易科罰金之折算標準，經核認事用法均無違誤。而刑之量
    定，為求個案裁判之妥當性，法律賦予法院裁量之權。量刑
    輕重，屬為裁判之法院得依職權自由裁量之事項，苟其量刑
    已以行為人之責任為基礎，並斟酌刑法第57條各款所列情狀
    ，在法定刑度內，酌量科刑，如無偏執一端，致明顯失出失
    入情形，上級審法院即不得單就量刑部分遽指為不當或違法
    。原判決關於科刑之部分，已依刑法第57條各款所列情狀審
    酌，而為量刑之準據，經核並無量刑輕重相差懸殊等裁量權
    濫用之情形，量刑亦屬妥適，檢察官循告訴人之請求，以原
    審僅判處被告拘役五十九日，量刑過輕為由，因而提起上訴
    ，指摘原審判決不當，為無理由，應予駁回。
六、又被告葉存孝前未曾受有期徒刑以上刑之宣告，有本院被告
    前案紀錄表附卷可稽，而被告與告訴人侯美雪業已達成和解
    ，亦有告訴人侯美雪所提刑事陳報狀在卷可憑（見本院卷第
    59頁），審酌被告因一時失慮致罹刑典，經此刑之宣告後，
    應知所警惕而無再犯之虞，本院因認暫不執行其刑為當，爰
    依刑法第74條第1項第1款之規定予以宣告緩刑三年，以啟自
    新。
據上論斷，應依刑事訴訟法第368條，刑法第74條第1項第1款，
判決如主文。
本案經檢察官莊俊仁到庭執行職務。
中    華    民    國   100    年    9     月    28    日
                  刑事第二十庭  審判長法  官  楊力進
                                      法  官  王世華
                                      法  官  林海祥
以上正本證明與原本無異。
不得上訴。
                                      書記官  林敬傑
中    華    民    國   100    年    9     月    28    日
附錄：本案論罪科刑法條全文
刑法第284條
（過失傷害罪）
因過失傷害人者，處 6 月以下有期徒刑、拘役或 5 百元以下罰
金，致重傷者，處 1 年以下有期徒刑、拘役或 5 百元以下罰金
。
從事業務之人，因業務上之過失傷害人者，處 1 年以下有期徒
刑、拘役或 1 千元以下罰金，致重傷者，處 3 年以下有期徒刑
、拘役或 2 千元以下罰金。